【裁判字號】    95,破,59
【裁判日期】    951023
【裁判案由】    宣告破產
【裁判全文】
臺灣臺中地方法院民事裁定  95年度破字第59號
聲  請  人  甲○○（即詮祐工業股份有限公司清算人）
上聲請人聲請宣告詮祐工業股份有限公司破產事件，本院裁定如
下：
    主    文
聲請駁回。
聲請程序費用由聲請人負擔。
    理    由
一、本件聲請意旨略以：緣詮祐工業股份有限公司（下稱詮祐公
    司）從事塑膠薄膜及生鮮拖皿之加工製造、買賣業務，因行
    政院環境保護署於民國（下同）92年間公告禁用塑膠袋及限
    用免洗餐具範圍，致詮祐公司自92年度起連續虧損至今，已
    達新臺幣（下同）906萬元，並有短期借款6,515,888元及長
    期借款919,991元尚未清償；又祐詮公司業由經濟部於95年4
    月6日以經授中字第0953 1990220號函核准解散在案，並向
    法院呈報清算人，業經本院於95年4月26日以中院慶民速95
    司124字第38964號函准予備查在案。其清算前之資產為173,
    159元，負債為7,435,879元，即負債實已大於資產，惟聲請
    人就任清算人後，依公司法規定辦理公司債權、債務之清償
    事宜，仍無財產可公抵償債務，又因行政院環保署於祐詮公
    司清算期間核定92年1月至94年8月間發泡PS容器之回收清除
    處理費為291萬1901元。準此，詮祐公司尚積欠債權人安泰
    商業銀行6,515,888元及華南商業銀行919,991元，已如前述
    ，現又有行政救濟未確定補繳之回收清除處理費291萬1901
    元，即公司資產已顯不能清償負債，爰依公司法第334條準
    用同法第89條，而依破產法第58條規定，聲請宣告美金公司
    破產等語。
二、按破產者，乃係債務人不能清償其債務時，為使多數債權人
    之債權能獲致公平之滿足，就債務人之總財產強制執行，對
    全體債權人為平等之清償，即所謂一般的強制執行，此與普
    通之強制執行，係就各個債權人之債權個別之執行，而執行
    之範圍，亦非必及於債務人之總財產者有別。破產之目的，
    既係為維護多數債權人之利益而設，故破產實應以多數債權
    人存在為要件，如債權人僅有一人，則僅為個別之強制執行
    為已足，殊無耗費長久時間進行繁複破產程序之必要。是以
    破產法雖未明文規定多數債權人之競合，為破產宣告之要件
    ，然就破產法理而言，此應為當然之解釋。再參諸最高法院
    65年臺抗字第325號判例亦闡釋：破產之聲請，固應以多數
    之債權人之存在為前提，而聲請破產非不得由其中一債權人
    為之，但如債權人僅有一人，既與第三人無涉，自無聲請破
    產之必要等要旨，足見實務上亦認破產須有多數債權人存在
    為前提。次按，破產固係對於債務人不能清償債務者宣告之
    ，但法院就破產之聲請得依職權為必要之調查（破產法第63
    條第2項），若債務人確係毫無財產，則破產財團即不能構
    成，或破產財團雖勉可組成，然其破產財團之財產尚不足清
    償財團費用及財團債務時，依破產法第148條規定之意旨，
    應以無宣告破產之實益，而裁定駁回破產宣告之聲請（最高
    法院86年度台抗字第479號裁定、台灣高等法院85年度抗字
    第3075號裁定意旨參照）。再按，財團費用包括破產財團
    之管理變價及分配所生之費用、破產債權人共同利益所需
    審判上之費用、破產管理人之報酬、及破產人及其家屬
    之必要生活費及喪葬費，視為財團費用。而財團債務包括
    破產管理人關於破產財團所為行為而生之債務、破產管理
    人為破產財團請求履行雙務契約所生之債務、或因破產宣告
    後應履行雙務契約而生之債務、為破產財團無因管理所生
    之債務、及因破產財團不當得利所生之債務。破產法第95
    條、第96條分別定有明文。經查，依本件聲請人所提出之詮
    祐公司清算前資產負債表記載，資產現金31,569元、銀行存
    款51,679元及存出保證金89,911元，合計173,159元，而依
    聲請人之聲請狀記載及所附清算前資產負債表所載，詮祐公
    司之債務有安泰商業銀行6,515,888元、華南商業銀行919,9
    91元，合計為7,435,879元。另有回收清除處理費291萬1901
    元。若本件宣告詮祐公司破產，則詮祐公司尚須優先支付破
    產管理人之報酬，按破產管理人之報酬如以最低基本工資每
    月1萬5840元計算，每年至少須支出19萬0080元（即15840元
    x12月﹦190080元）。從而，本件如宣告詮祐公司破產，參
    照破產法第95條規定，詮祐公司每年應支付之財團費用至少
    破產管理人之報酬即19萬0080元，而目前詮祐公司所有資產
    僅17萬3159元，尚不足以支付破產管理人之報酬，是依聲請
    人所述詮祐公司之資產於扣除上開破產管理人之報酬後，已
    無餘額可供構成破產財團，自無法清償破產債權，揆諸破產
    法第148條規定之旨趣及最高法院86年度臺抗字第479號裁定
    意旨，本件聲請人聲請宣告詮祐公司破產即無實益，要無宣
    告破產徒生耗費之必要，聲請人為本件聲請，即無理由，應
    予駁回。
三、據上論結，本件聲請人之聲請為無理由，依破產法第5條、
    民事訴訟法第95條、第78條，裁定如主文。
中    華    民    國    95    年    10    月    23    日
                  民事第四庭    法  官  夏一
上正本係照原本作成。
如不服本裁定應於送達後10日內向本院提出抗告狀，並繳納抗告
費新臺幣1,000元。
中    華    民    國    95    年    10    月    23    日
                                書記官


司法院資訊處製作；財團法人民間司法改革基金會備份。
